臺灣高等法院刑事判決　　　　　　　　　　　　　　九十三年度上易字第五三八號
　　上　訴　人　台灣基隆地方法院檢察署檢察官
　　被　　　告　甲○○
右上訴人因被告妨害名譽案件，不服臺灣基隆地方法院九十二年度易字第二九八號，
中華民國九十三年一月三十日第一審判決（起訴案號：臺灣基隆地方法院檢察署九十
二年度偵字第三三九０號），提起上訴，本院判決如左：
    主  文
原判決撤銷。
甲○○公然侮辱人，處拘役拾日，如易科罰金以佰元折算壹日。
    事  實
一、甲○○與乙○○均係基隆巿樂利三街「台北生活家」住戶棟委員，民國九十二年
　　九月八日二十時許，「台北生活家」管理委員會在該社區會議室召開管理委員會
　　議，會中乙○○先發言後，繼應由甲○○發言，未料乙○○打斷甲○○之發言，
    仍持續對管理委員會之帳冊問題提出質疑，甲○○因而心生不滿，基於侮辱人之
    意思，公然在上開會議室對乙○○罵以：「你是小人」「你是黑道」等語，足以
    妨害乙○○之名譽。
二、案經乙○○訴請臺灣基隆地方法院檢察署檢察官偵查起訴。
    理  由
一、訊據被告甲○○否認有前揭事實之犯行，辯稱我沒有講罵人的話云云，然查前揭
    事實業據告訴人乙○○指訴綦詳，並經證人王文燕、蔡弘隆、林玫君證述明確，
    被告於原審就證人王文燕、蔡弘隆所證述者，亦稱沒有意見（見原審卷第二十九
    頁），復有錄音帶一捲，證明會議中確有提及罵人一情，足見被告確為前揭之行
    為，又前開會場沒有門，住戶都可以進出及旁聽，在兒童遊戲區的旁邊，為公開
    開放之地點，業經告訴人陳明，且經證人王文燕、蔡弘隆證明屬實，被告於本院
    亦稱那個地方沒有門，旁邊是戲間，會議室外有一個活動空間，一般人都可以去
    等語，證人林玫君亦證稱會議室外面可以聽到裡面講的話等語，並有照片在卷可
    證，再當天之會議有委員十人出席，加上主席傅健棠一人，記錄陳琦瑞一人，在
    場者即有十二人，此有前管理委員會之會議記錄在卷可稽，按刑法上之公然侮辱
    罪，祗須侮辱行為足使不特定人或多數人得以共見共聞，即行成立，此觀司法院
    大法官會議釋字第一四五號解釋及司法院院字第二○三三號解釋自明，本件在場
    參與會議之人已是多數，且會議室無門，住戶又可進出旁聽，在旁之兒童遊戲區
    亦足使不特定人得以共見共聞，是被告在前揭會議室所為之前揭辱罵人之言詞，
    已構成刑法上之公然侮辱罪，被告前揭所辯，無非卸責之詞，自無可採，本件事
    證明確，被告犯行堪以認定。
二、核被告所為係犯刑法第三百零九條第一項之公然侮辱罪，本件公訴人已於原審更
    正起訴法條為刑法第三百零九條第一項之公然侮辱罪，是尚無變更起訴法條問題
    。
三、被告有為前揭公然侮辱之犯行，原審遽認前揭場合不符公然之要件，而為告無罪
    之諭知，尚有未洽，公訴人就此提起上訴，尚非無理由，應由本院將原判決撤銷
    改判，爰審酌被告犯罪之動機、手段、目的、所致之危害、被告犯罪後之態度等
    一切情狀，量處如主文所示之刑，並諭知易科罰金之折算標準。
據上論斷，應依刑事訴訟法第三百六十九條第一項前段、第三百六十四條、第二百九
十九條第一項前段，刑法第三百零九條第一項、第四十一條第一項、罰金罰鍰提高標
準條例第一條前段、第二條判決如主文。
本案經檢察官洪泰文到庭執行職務。
中　　　華　　　民　　　國　　　九十三　年　　　五　　　月　　　二十七　日
                          臺灣高等法院刑事第十七庭
                              審判長法  官  陳　正　雄
                                    法  官  許　錦　印
                                    法  官  許　宗　和
右正本證明與原本無異。
不得上訴。
                                    書記官  廖　艷　莉
中　　　華　　　民　　　國　　　九十三　年　　　六　　　月　　　二    　日
附錄：本案論罪科刑法條全文
中華民國刑法第三百零九條
公然侮辱人者，處拘役或三百元以下罰金。
以強暴犯前項之罪者，處一年以下有期徒刑、拘役或五百元以下罰金。
